【裁判字號】    95,重訴,69
【裁判日期】    970109
【裁判案由】    塗銷地上權登記
【裁判全文】
臺灣苗栗地方法院民事判決              95年度重訴字第69號
原      告  乙○○
訴訟代理人  彭巧君律師
複代理人    甲○○
被      告  保證責任苗栗縣帽蓆生產合作社
法定代理人  丙  ○
            丁○○
上列當事人間請求塗銷地上權登記事件，本院於民國96年12月26
日言詞辯論終結，判決如下：
    主  文
被告應將原告所有坐落苗栗縣苑裡鎮○○段第五九四地號土地，
所設定民國五十六年通苑字第００三四三二號收件、存續期間無
定期、權利範圍壹部捌零坪之地上權登記予以塗銷。
訴訟費用由被告負擔。
    事實及理由
壹、原告起訴主張：
一、坐落苗栗縣苑裡鎮○○段第594 地號土地（以下簡稱系爭土
    地）原為被告所有，原告與訴外人黃銘基於民國64年11月18
    日向被告買受取得系爭土地，雙方訂有不動產買賣契約書（
    以下簡稱系爭契約，卷第7 至9 頁），被告嗣於65年2 月6
    日移轉系爭土地所有權予原告。惟被告前於民國56年間於系
    爭土地上設定權利範圍一部80坪、存續期間無定期之地上權
    （以下簡稱系爭地上權），依系爭契約第5 條之約定，被告
    應將系爭地上權予以塗銷。然辦理系爭土地所有權移轉時，
    雙方均未注意及此，致系爭地上權仍未塗銷。嗣77至78年間
    ，被告奉主管機關苗栗縣政府之命解散，關於塗銷系爭地上
    權一事，遂延宕至今。
二、系爭地上權未訂有期限，且無地租之約定，應認雙方當事人
    均無受期限約束之意，本諸未定期限之法律關係，當事人應
    得隨時終止之原則，兩造應得隨時終止系爭未定期限之地上
    權設定契約。爰以本件起訴狀繕本之送達，為終止系爭地上
    權之意思表示。又系爭地上權既經原告終止而消滅，原告自
    得請求塗銷系爭地上權登記，為此依民法第767 條之法律關
    係，請求地上權人即被告塗銷系爭地上權之登記等語。並聲
    明：如主文第1 項所示。
貳、被告則以：不知情與原告買賣系爭土地一事，對於應否塗銷
    系爭地上權亦不明瞭等語置辯。
參、法院之判斷：
一、本件原告主張之事實，業據其提出系爭不動產買賣契約書、
    、系爭土地登記簿謄本（卷第7 至14頁）、苗栗縣政府函（
    卷第17頁）等件為證。而被告到庭並不爭執系爭契約之真正
    ，是本院審閱上開書證，堪認原告之主張為真實。
三、按稱地上權者，謂以在他人土地上有建築物，或其他工作物
    ，或竹木為目的而使用其土地之權。又地上權未定有期限者
    ，地上權人得隨時拋棄其權利；但另有習慣者，不在此限。
    民法第832 條、第834 條第1 項分別定有明文。系爭地上權
    並未定有存續期間，足以表示當事人不願受期限拘束之意，
    本諸未定存續期限之法律關係，當事人得隨時終止之原則，
    當事人雙方均得隨時終止該未定期限之地上權設定契約。再
    者，依系爭契約第5 條之約定，被告應於移轉系爭土地所有
    權前，將系爭土地上之任何權利設定予以塗銷（卷第8 頁）
    。是原告以本件訴狀之送達，為終止系爭地上權設定契約之
    意思表示，並依民法767 條之規定，訴請被告塗銷系爭地上
    權，經核並無不合，應予准許。
四、據上論結，本件原告之訴為有理由，依民事訴訟法第385 條
    第1 項前段、第78條，判決如主文。
中    華    民    國    97    年    1    月    9      日
                 民事庭法  官  黃怡玲
以上正本係照原本作成。
如對本判決上訴，須於判決送達後20日內向本院提出上訴狀。
                       書記官  劉依緹
中    華    民    國    97    年    1     月    9     日


司法院資訊處製作；財團法人民間司法改革基金會備份。
